【裁判字號】    97,上訴,1851
【裁判日期】    970626
【裁判案由】    毒品危害防制條例
【裁判全文】
臺灣高等法院刑事判決                97年度上訴字第1851號
    上  訴  人  臺灣板橋地方法院檢察署檢察官
    被      告  甲○○
                        現另案羈押於台灣台北看守所
    選任辯護人  扶助律師鄭成東律師
上列上訴人因被告毒品危害防制條例案件，不服臺灣板橋地方法
院96年度訴字第2464號，中華民國97年2月22日第一審判決（ 起
訴案號：臺灣板橋地方法院檢察署96年度偵字第14723號）， 提
起上訴，本院判決如下：
    主  文
上訴駁回。
    理  由
一、公訴意旨略以：被告甲○○明知安非他命係屬毒品危害防制
    條例所規定之第二級毒品，不得販賣， 竟於民國95年6月起
    至7月止，以門號0000000000（起訴書誤載為0000000000）
    之行動電話對外聯絡，在臺北縣三重市○○路附近某處，販
    賣予沈俊良約2至4次，每次新臺幣1千至2千元之安非他命。
    因認被告涉有毒品危害防制條例第4條第2項之販賣第二級毒
    品罪嫌。
二、公訴意旨認被告涉有多次販賣第二級毒品安非他命予沈俊良
    之犯行，無非是以(1)證人沈俊良之證述；(2)門號0000000000
    、0000000000之監聽譯文；(3)95年度偵緝字第2045號、95年
    度偵字第18231號起訴書、95年度訴字第2975號、 95年度訴
    字第2835號判決書等證據為其主要依據。惟訊據被告堅決否
    認有何公訴人所指之犯行，辯稱：伊沒有販賣毒品安非他命
    ，也沒有賣過毒品予沈俊良，伊並不認識沈俊良， 但伊在2
    二年前在三重出陣頭時有看過他，那時不知道他是沈俊良，
    後來伊在另一案件（即本院95年度訴字第2975號）審理中，
    沈俊良有出庭作證，伊才知道他叫沈俊良，伊不知道他為何
    說伊賣毒品給他等語。
三、按「犯罪事實應依證據認定之，無證據不得認定犯罪事實」
    、「不能證明被告犯罪者，應諭知無罪之判決」，刑事訴訟
    法第154條第2項、第301條第1項分別定有明文。申言之，犯
    罪事實之認定應憑證據，如未能發現相當證據，或證據不足
    以證明，自不能以推測或擬制之方法，作為裁判基礎（最高
    法院40年台上字第86號判例意旨參照）；且認定犯罪事實所
    憑之證據，雖不以直接證據為限，間接證據亦包括在內，然
    而無論直接證據或間接證據，其為訴訟上之證明，須於通常
    一般之人均不致有所懷疑，而得確信其為真實之程度者，始
    得據為有罪之認定，倘其證明尚未達到此一程度，而有合理
    之懷疑存在而無從使事實審法院得有罪之確信時，即應由法
    院為諭知被告無罪之判決（最高法院76年台上字第4986號判
    例意旨參照）。再者，檢察官對於起訴之犯罪事實，仍應負
    提出證據及說服之實質舉證責任。倘其所提出之證據，不足
    為被告有罪之積極證明，或其指出證明之方法，無從說服法
    院以形成被告有罪之心證，基於無罪推定之原則，自應為被
    告無罪判決之諭知（ 參照最高法院92年台上字第128號判例
    意旨）。
四、經查：
  (一)按「施用毒品者，其所稱向某人購買之供述，須補強證據以
    擔保其供述之真實性。良以施用毒品者其供述之憑信性本不
    及於一般人，況施用毒品者其供出來源，因而破獲者，法律
    復規定得減輕其刑，其有為偵查機關誘導、或為邀輕典而為
    不實之陳述之可能，其供述之真實性自有合理之懷疑。故施
    用毒品者關於其向某人購買毒品之供述，當須有補強證據佐
    證，以擔保其供述之真實性，始能貫徹刑事訴訟無罪推定及
    嚴格證明之基本原則。又關於毒品施用者其所稱向某人購買
    毒品之供述，必須有補強證據之佐證，係指毒品購買者之供
    述縱使並無瑕疵，仍須補強證據佐證而言，以為擔保其供述
    之真實性。而所謂「補強證據」，必須與施用毒品者關於相
    關毒品交易之供述，具有相當程度之關連性，且足使一般人
    對於施用毒品者之供述無合理之懷疑存在，而得確信其為真
    實，始足當之。若毒品購買者之供述證據，本身已有重大瑕
    疵，依嚴格證明之法則，苟已無法憑為犯罪事實之認定時，
    自無再論補強證據之必要，其理甚明」（參見最高法院95年
    度台上字第6850號判決意旨）。公訴意旨指稱被告涉有販賣
    第二級毒品安非他命之罪嫌，本院審酌如下：
  1.公訴意旨認被告於95年6月起至7月止曾販賣安非他命2至4次
    給沈俊良，惟此部分僅有沈俊良於憲兵隊詢問及檢察官偵訊
    時之證述為憑，衡以證人沈俊良既屬下游之施用毒品者，其
    憑信性本不及一般人，其供述是否真實應有合理之懷疑，仍
    須補強證據資以佐證，自不得單以證人沈俊良之片面證述，
    即遽認被告確有其所指販賣安非他命之犯罪事實。本件公訴
    人認被告有販賣第二級毒品安非他命之犯行，除證人沈俊良
    上開證述外，並無其他證人資以為證，且復查無任何安非他
    命或供販賣安非他命所可能使用之相關物品扣案可佐，猶使
    一般人對於施用毒品者之陳述即證人沈俊良之證述尚存有合
    理可疑之處，無從補強該證人之證述，自難率爾認定被告確
    有販賣安非他命給該證人之事實。
  2.證人沈俊良於憲兵隊詢問及檢察官偵訊時雖證稱其有向被告
    購買安非他命之情形，惟嗣其於被告另案刑事案件之審判中
    （即原審95年度訴字第2975號案件）及原審審判時，證人均
    到庭證陳否認有向被告購買安非他命之事實（參見上開另案
    卷第57至59頁、原審97年1月10日審判筆錄第4至6頁）， 故
    證人沈俊良究竟有無向被告購買安非他命，其前後證述已屬
    截然不同，尚難遽執證人沈俊良於憲兵隊詢問、檢察官偵訊
    時所述與審判中前後不一之證述，即採為被告不利之認定。
    再者，被告於憲兵隊詢問時原係證稱：我都跟綽號宏彬及毛
    毛（即被告）購買毒品，都在三重市○○○路交易云云（參
    見偵查卷第4頁），嗣於檢察官偵訊時則證稱： 我都固定跟
    吳宏彬、何佳妮買，另外還有跟他們的朋友毛毛買，我跟毛
    毛6、7月買過1、2次，我們都約在三重三和路附近的屈臣氏
    和再過去一點的福客多云云（參見偵查卷第11頁），則其所
    稱與被告交易安非他命之地點，先後所述亦有明顯不一之處
    ；且依其所證，向被告購買安非他命之次數亦僅係一、二次
    ，亦與公訴意旨所指之三至四次有所不同。綜此以觀，沈俊
    良所為上開證述實存有相當的瑕疵，益難率憑沈俊良所為有
    瑕疵之證述，即認定被告確有販賣安非他命之事實。
  (二)復查，縱然公訴意旨所指手機門號0000000000號、00000000
    00號確係由被告所使用乙節為真，然觀諸卷附之手機門號00
    00000000號、0000000000號通訊監察譯文所載（參見偵查卷
    第39至63、112至125、136至143頁），其間或有若干通疑似
    被告與沈俊良以外之其他人論及交易毒品之電話通訊內容（
    按：因證人沈俊良於原審前揭另案審判時所述其使用之手機
    門號為0000000000號，惟上述監聽到之通聯手機門號中，並
    無沈俊良所使用之門號），因本件公訴人起訴被告販賣安非
    他命之事實，係指被告於前揭時、地販賣安非他命給沈俊良
    故上開通訊監察譯文，亦無從為認定屬被告與證人沈俊良有
    買賣安非他命之憑證。綜上所述，公訴人所舉被告販賣第二
    級毒品安非他命之犯行證據，既不足以認定被告有販賣之事
    實，本院認公訴人所舉證據，尚未到達確信其為真實之程度
    ，而有其可懷疑之處，依罪疑情惟輕原則，自應為被告有利
    之認定。此外，復查無其他積極證據足資證明被告犯罪，揆
    諸首揭規定，自應為被告無罪判決之諭知。
五、原審因認公訴人所舉上開證明，尚不足為被告有罪之認定，
    而為被告無罪之諭知，尚無違誤，公訴人上訴意旨仍以爭執
    證人沈俊良證詞之可憑性為由提起上訴，惟上開證人證述內
    容可否採憑之處，業據原審取捨於理由中陳述已明，本院認
    公訴人上訴尚無理由，應予駁回。
據上論斷，應依刑事訴訟法第368條，判決如主文。
本案經檢察官鄭龍照到庭執行職務。
中    華    民    國    97    年    6    月    26     日
                  刑事第４庭    審判長法  官  沈宜生
                                      法  官  鄭水銓
                                      法  官  周煙平
以上正本證明與原本無異。
檢察官如不服本判決，應於收受送達後十日內向本院提出上訴書
狀，其未敘述上訴之理由者並得於提起上訴後十日內向本院補提
理由書（均須按他造當事人之人數附繕本）。
                                      書記官  蕭麗珍
中    華    民    國    97    年    6     月    30    日


司法院資訊處製作；財團法人民間司法改革基金會備份。
